臺灣臺北地方法院民事裁定
111年度抗字第204號
抗  告  人  陳韋丞  
            陳盈太  
相  對  人  張雪馨  
上列當事人間請求本票裁定事件，抗告人對於民國111年2月15日
本院司法事務官所為111年度司票字第1564號之裁定提起抗告，
本院裁定如下：
    主  文
抗告駁回。
抗告程序費用新臺幣壹仟元由抗告人連帶負擔。
    理  由
一、按執票人向本票發票人行使追索權時，得聲請法院裁定後強
    制執行，票據法第123條定有明文。而本票執票人依上揭規
    定，聲請法院裁定許可對發票人強制執行係屬非訟事件，此
    項聲請之裁定及抗告法院之裁定，僅依非訟事件程序，以審
    查強制執行許可與否，並無確定實體上法律關係存否之效力
    ，如發票人就票據債務之存否有爭執時，應由發票人提起確
    認之訴，以資解決（最高法院56年台抗字第 714號、57年台
    抗字第76號判決意旨參照）。
二、相對人於原審聲請意旨略以：相對人執有抗告人共同簽發如
    附表所示之本票2紙（下稱系爭本票），付款地未載，利息
    未載，並免除作成拒絕證書，詎經提示後均未獲付款，為此
    提出系爭本票，聲請裁定就票面金額及依法定年息計算之利
    息，准許強制執行等語。
三、抗告意旨略以：抗告人係向相對人借款，而簽發系爭本票予
    相對人以為擔保，相對人嗣後要求抗告人將門牌號碼：臺北
    市○○區○○路0段000巷00號之房屋（為未辦保存登記之房屋，
    下稱系爭房屋）之應有部分3分之1讓予相對人以清償借款，
    雙方並簽立不動產買賣契約書為憑，相對人既已取得系爭房
    屋之事實上處分權，相對人自不得再向抗告人主張系爭本票
    之權利。況相對人前對系爭房屋之其他共有人提起分割共有
    物訴訟，經本院以臺北地方法院110年度訴字第5872號民事
    判決（下稱系爭判決）相對人敗訴確定，依系爭判決理由欄
    ㈡之記載，亦足認定相對人自承其於108年間以新臺幣60多
    萬元向抗告人陳韋丞購買系爭房屋應有部分3分之1，是認系
    爭本票所擔保借款債務業已清償完畢而消滅，相對人自不得
    再持系爭本票對抗告人主張任何權利，詎原裁定逕依相對人
    之聲請，裁定准依本票強制執行，爰請求撤銷原裁定，另為
    適法之裁定云云。
四、經查，相對人主張之事實，業據其提出系爭本票為證，復經
    原審就系爭本票為形式上之審查，認相對人對抗告人聲請本
    票強制執行之部分，已具備本票各項應記載事項，合於票據
    法第120條規定，屬有效之本票，乃裁定准許強制執行，並
    無不合。抗告人固以前揭情事資為抗辯，然依據前述說明，
    抗告人主張系爭本票係為擔保借款債權而簽發，上揭借款債
    權已因清償而消滅，相對人不得再行主張票據上權利一節縱
    係屬實，核屬實體法律關係之抗辯，相對人就此既有爭執，
    即為實體法律關係之爭執，已非非訟事件程序所得審究之事
    由，揆諸前開說明，應由抗告人另循訴訟程序謀求解決，尚
    不得於本件非訟程序中為此爭執，抗告法院亦不得予以審究
    ，本件仍應為許可強制執行之裁定。從而，抗告意旨指摘原
    裁定不當，求予廢棄，為無理由，應予駁回。
五、據上論結，本件抗告為無理由，爰依非訟事件法第21條第2
    項、第24條第1項、第46條，民事訴訟法第495條之1第1項、
    第449條第1項、第95條、第85條第2項，裁定如主文。
中　　華　　民　　國　　111 　年　　3 　　月　　16　　日
                  民事第四庭   審判長法　官　蔡政哲
　　　　　　　　　
　　　　　　　　　                   法  官  陳正昇
　　　　　　　　　
　　　　　　　　　                   法  官  李家慧
　　　　　　　　
附表：     111年度抗字第204號 編號 發票日 票面金額 （新臺幣） 到期日 提示日 利息起算日       001 108年5月29日 500,000元 未記載 109年2月28日 109年2月29日 002 108年12月8日 120,000元 未記載 109年2月28日 109年2月29日 

以上正本係照原本作成。
本裁定不得抗告。
中　　華　　民　　國　　111 　年　　3 　　月　　16　　日
                                     書記官  王怡茹